【裁判字號】    92,台上,5899
【裁判日期】    921022
【裁判案由】    偽造文書
【裁判全文】
最高法院刑事判決                              九十二年度台上字第五八九九號
    上  訴  人  台灣高等法院台南分院檢察署檢察官
    被      告  甲○○
右上訴人因被告偽造文書案件，不服台灣高等法院台南分院中華民國九十年三月二十
八日第二審判決（九十年度上訴字第一八三號，起訴案號：台灣台南地方法院檢察署
八十九年度偵字第七五七０號），提起上訴，本院判決如左：
    主  文
原判決撤銷，發回台灣高等法院台南分院。
    理  由
本件原判決認定：被告甲○○與姓名年籍不詳綽號「阿華」之成年男子，基於共同偽
造身分證之犯意聯絡，於民國八十九年六月二十二日前數日，先由甲○○將照片交與
「阿華」，再由「阿華」偽造貼有甲○○照片之張文旦國民身分證，並於同年六月二
十二日上午十一時許，在台南縣新營交流道將該偽造之「張文旦」身分證連同偽造之
張文旦名義之Ｃ５｜８９８２號自用小客車資料（含行車執照、汽車新領牌照登記書
、汽車出廠與貨物稅完稅照證、八十八年全期使用牌照稅繳款單、八十八年全期汽車
燃料使用費繳款書、強制汽車責任保險保險證各乙張）一併交與甲○○，同時將不詳
姓名之人所竊取孫家瑜所有，改懸掛偽造之Ｃ５｜８９８２號車牌（原牌照號碼ＤＱ
｜２９３８號），並已將其原有引擎號碼ＡＡ｜ＡＮ１３０３３號磨掉，偽造為該Ｃ
５｜８９８２號自用小客車引擎號碼ＡＡ｜ＡＮ１６８４５號之自用小客車交給甲○
○。甲○○與該「阿華」者乃又基於行使偽造公、私文書及意圖為自己不法所有之犯
意聯絡，由甲○○於同日十三時三十分許，持上開偽造之證件及該輛贓車，假冒張文
旦名義，前往台南縣佳里鎮○○路二三九號梁明德經營之「統寶當鋪」典當該贓車。
惟因梁明德在外試駕該車時為警發現，循線於同日十四時二十分許，在「統寶當鋪」
內查獲甲○○，其詐騙始未能得逞，並扣得懸掛Ｃ５｜８９８２號偽造車牌之贓車，
及偽造之該車資料、張文旦身分證、張文旦資料表一份、行動電話二支等物等情。因
而維持第一審論被告以共同行使偽造公文書，足以生損害於他人罪，判處有期徒刑壹
年拾月之判決，駁回被告在第二審之上訴，固非無見。
惟查：(一)按偽造文書罪，以足以生損害於公眾或他人，為構成要件。則關於足以生損
害於公眾或他人之構成犯罪事實，不僅判決事實欄應明白認定，且須於理由內說明其
憑以認定之證據，方足以資論罪科刑。本件第一審判決認定被告係犯刑法第二百十六
條、第二百十條、第二百十一條、第二百十二條之行使偽造私文書、行使偽造公文書
及行使偽造特種文書罪。惟被告行使上開偽造之文書，是否足以生損害於公眾或他人
？究竟如何足以生損害？非但事實欄未明白認定，理由內亦毫無說明，自不足為適用
法律之依據，原判決未予糾正，仍予維持，同有違誤。(二)原判決事實認定：綽號「阿
華」同時將不詳姓名之人所竊取孫家瑜所有，改懸掛偽造之Ｃ５｜８９８２號車牌（
原牌照號碼ＤＱ｜２９３８號），並已將其原有引擎號碼ＡＡ｜ＡＮ１３０３３號磨
掉，偽造為該Ｃ５｜８９８２號自用小客車引擎號碼ＡＡ｜ＡＮ１６８４５號之自用
小客車交給甲○○，甲○○與該「阿華」者乃又基於行使偽造公、私文書及意圖為自
己不法所有之犯意聯絡，由甲○○於同日十三時三十分許，持上開偽造之證件及該輛
贓車，前往「統寶當鋪」典當該贓車等情（原判決第一頁末行至第二頁第六行）；並
於理由內說明：「……偽造之Ｃ５｜８９８２號車牌二面……均為共犯「阿華」所有
，供犯罪所用之物，均宣告沒收」等旨（原判決第四頁倒數第五至第四行）。似認定
被告對該偽造之車牌及偽造之引擎號碼部分，亦有行使之犯意，如果無誤，則被告所
行使偽造之汽車車牌號碼及引擎號碼，如何成立行使偽造文書罪，原判決未加論述，
亦嫌判決理由不備。(三)科刑之判決書，須將認定之犯罪事實詳記於事實欄，然後於理
由內逐一說明其憑以認定之證據，使事實與理由兩相一致，方為合法，倘事實欄已有
敘及，而理由內未加說明，是為理由不備，理由已有說明，而事實欄無此記載，則理
由失其依據，均足構成撤銷之原因。原判決事實欄內並未認定扣案之行動電話二支究
為何人所有，及如何供作犯罪所用，卻逕於理由三說明該行動電話二支，係共犯「阿
華」所有，供犯罪所用之物，均依法宣告沒收等旨（原判決第四頁倒數第五至第四行
），亦有判決理由失其依據之違誤。以上或為上訴意旨所指摘，或為本院得依職權調
查之事項，應認原判決有撤銷發回之原因。原判決不另為無罪諭知之部分，基於審判
不可分原則，應併予發回，附此敘明。
據上論結，應依刑事訴訟法第三百九十七條、第四百零一條，判決如主文。
中      華      民      國    九十二    年      十      月    二十二    日
                              最高法院刑事第十庭
                                  審判長法官  林  增  福
                                        法官  邵  燕  玲
                                        法官  吳  昆  仁
                                        法官  陳  世  雄
                                        法官  惠  光  霞
      右正本證明與原本無異
                                              書  記  官
中      華      民      國    九十二    年      十      月    二十九    日


司法院資訊處製作；財團法人民間司法改革基金會備份。
